【裁判字號】    97,交上易,105
【裁判日期】    980123
【裁判案由】    過失傷害
【裁判全文】
臺灣高等法院高雄分院刑事判決       97年度交上易字第105號
上  訴  人  臺灣屏東地方法院檢察署檢察官
被      告  乙○○
                      號
上列上訴人因被告過失傷害案件，不服臺灣屏東地方法院93年度
交易字第101 號中華民國97年9 月2 日第一審判決（起訴案號：
臺灣屏東地方法院檢察署93年度偵字第4142號），提起上訴，本
院判決如下：
    主  文
上訴駁回。
    理  由
一、按上訴書狀應敘述具體理由；又第二審法院認為上訴書狀未
    敘述理由或上訴有刑事訴訟法第362 條前段之情形者，應以
    判決駁回之，同法第361 條第2 項、第367 條前段定有明文
    。而依法院辦理刑事訴訟案件應行注意事項第162 條規定：
    「……所稱具體理由，係指須就不服之判決為具體之指摘而
    言，如僅泛稱原判決認事用法不當或採證違法、判決不公等
    ，均非具體理由。……」另檢察官上訴若僅引用告訴人聲請
    上訴狀，無做任何補充，或無引用書狀，僅泛稱告訴人聲請
    上訴非顯無理由者，因此時亦與檢察官未以自己之意見對原
    判決為具體之指摘，亦應認非具體理由，合先敘明。
二、本件雖據檢察官提起上訴，惟上訴理由係稱：「茲據告訴人
    甲○○具狀請求上訴，略以：告訴人於本件車禍發生前行車
    正常，被告並非騎乘在告訴人前方，以致本件車禍發生瞬間
    ，告訴毫不知悉車禍如何發生，惟告訴人感覺係所駕車遭後
    方來車撞擊所發生。又依警方所出具之道路交通事故現場圖
    所示，告訴人所駕車倒於被告所駕車左前方，依常理判斷，
    告訴人所駕機車若係由後超越被告所駕機車，車禍發生後，
    告訴人機車應不致倒在被告所駕機車前方，因此原審判決認
    定本案係告訴人駕駛重機車由後超越前行被告所駕機車發生
    擦撞乙節，與事實顯然不符，原審判決認事用法尚有未合」
    等語前來。經核閱上開聲請人所述事項，認其聲請上訴尚非
    顯無理由，爰附送原聲請狀依刑事訴訟法第344 條第1 項、
    第2 項、第361 條提起上訴，請將原判決撤銷，更為適當合
    法之判決。」等語。則依上開檢察官之上訴理由觀之，檢察
    官顯係引用告訴人之請求上訴狀所記載之內容，而並未以自
    己之意見對原審判決有何具體之指摘，參諸上開說明，已難
    認檢察官上訴已附具體理由。
三、再查，原審判決就告訴人聲請上訴狀所載之理由，已於原審
    判決敘述認：「另證人即屏東縣警察局交通隊警員韓志明於
    偵查中證稱：「（當時在處理時，二台機車上有無擦痕？）
    毛女的車我們在處理有發現機車的前面板右側有擦痕」、「
    （二車的照後鏡是否有新擦痕？）毛女的機車右照鏡有稍稍
    往後柪，許車的左照後鏡也有稍稍的往後柪」等語。證人韓
    志明與被告、告訴人甲○○並無怨隙，應無故意維護一方之
    可能，且有照片1 幀附卷可證，其證詞自堪採信。由此可知
    ，告訴人甲○○所騎乘之乙車，僅有前面板右側有擦痕，乙
    車的後方車體及甲車之前方車體均並無剛撞擊之撞擊痕跡。
    是告訴人甲○○指述本件交通事故被告係騎乘之甲車超車以
    致撞擊其所騎乘乙車後方，導致告訴人甲○○人車倒地因而
    受傷云云，並無可採。又臺灣省車輛行車事故覆議鑑定委員
    會鑑定後認：因原卷所附之機車照片，因無明確碰撞跡証，
    惟據警圖繪示乙車肇事後係倒於甲車左前之位置及甲車肇事
    時亦留有17點7 公尺刮地痕研析，本案係告訴人甲○○駕駛
    重機車由後超越前行被告駕駛甲車發生擦撞肇事之可能性較
    大，此有覆議鑑定委員會93年11月16日府覆議字第9311104
    號函文1 份在卷可證；另由本院依職權將本件交通事故送請
    財團法人成大研究發展基金會鑑定本件被告之過失責任，其
    鑑定後亦認：告訴人甲○○駕駛重機車由左後以較高速度超
    越右前被告駕駛之重機車時，沒有確保超車時之安全環境與
    可行性，應避免兩車左右太接近卻未注意而發生擦撞，屬於
    能注意、應注意，卻未注意的疏忽，而被告因在右前行駛時
    無法迴避左後方車輛，故無肇事責任，並認同前開臺灣省車
    輛行車事故覆議鑑定委員會之覆議意見，此有鑑定意見書1
    份附卷足憑。該鑑定意見書均與事實相符，自堪採認。至臺
    灣省高屏澎區車輛行車事故鑑定委員會雖認本件交通事故為
    甲車與乙車互未注意車前狀況保持併行之間隔同為肇事原因
    等語，惟甲車與乙車行駛間並未併行行駛，業已審認如前述
    ，故該鑑定意見顯與事實不符，並無可採。」等語（見原審
    判決第4-6 頁）。是原判決顯然已就告訴人聲請檢察官上訴
    之理由，依全辯論意旨及調查證據之結果而為判斷認定，而
    告訴人請求檢察官上訴狀內並未就原審之採證及判斷具體指
    出有何違背法令或不當之處，檢察官於上訴書中亦僅引用告
    訴人聲請上訴狀之內容，而未以自己之意見指摘原審判決之
    採證及判斷，實難認檢察官之上訴已附具體理由，其上訴即
    不合法律上之程式。
四、再上訴不合法律上之程式之情形，雖依刑事訴訟法第367 條
    但書規定：「但其情形可以補正而未經原審法院命其補正者
    ，審判長應定期先命補正。」，惟該條但書規定係指上訴書
    狀未敘述理由，原審未命補提理由書狀之情形。換言之，應
    認僅於被告或檢察官上訴未敘述理由時，原審法院可命其補
    正，而未經原審法院命其補正，第二審法院審判長始應定期
    間先命補正，苟被告或檢察官提起上訴時，上訴書狀已載理
    由者，即不適用。茲檢察官上訴書狀敘述之上訴理由是否具
    體，既非原審法院可命補正之事項，即毋庸先命補正。從而
    ，上訴人即檢察官之上訴理由書狀未敘述具體理由，且於上
    訴期間屆滿後之20日內，亦未補提上訴具體理由，依上開規
    定，顯屬違背法律上之程式，應由本院依同法第367 條前段
    規定，判決如主文。
本案經檢察官林敏惠到庭執行職務。
中    華    民    國    98    年    1     月    23    日
                  刑事第七庭    審判長法  官  莊飛宗
                                      法  官  邱明弘
                                      法  官  陳明富
以上正本證明與原本無異。
本判決不得上訴。
中    華    民    國    98    年    1     月    23    日
                                      書記官  張文斌


司法院資訊處製作；財團法人民間司法改革基金會備份。
